【裁判字號】    92,聲判,20
【裁判日期】    920722
【裁判案由】    聲請交付審判
【裁判全文】
臺灣士林地方法院刑事裁定                          九十二年度聲判字第二０號
    聲  請  人  乙○○○股份有限公司
    兼  代表人  丙○○
    代  理  人  陳棋銘律師
    被      告  甲○○
右列聲請人因告訴被告詐欺案件，不服臺灣高等法院檢察署檢察長中華民國九十二年
二月七日駁回再議之處分（九十二年度上聲議字第四九二號），聲請交付審判，本院
裁定如左：
    主  文
聲請駁回。
    理  由
一、按告訴人不服上級法院檢察署檢察長或檢察總長認再議為無理由而駁回之處分者
    ，得於接受處分書後十日內委任律師提出理由狀，向該管第一審法院聲請交付審
    判。法院認為交付審判之聲請不合法或無理由者，應駁回之。刑事訴訟法第二百
    五十八條之一、第二百五十八條之三第二項前段分別定有明文。
二、本件聲請人乙○○○股份有限公司（下稱富徠公司）、兼代表人丙○○以被告甲
    ○○涉犯刑法詐欺罪嫌，向臺灣士林地方法院檢察署提出告訴，經該署檢察官於
    民國九十一年十一月三日，以九十一年度調偵字第二九八號就被告甲○○為不起
    訴處分，聲請人不服而聲請再議，經臺灣高等法院檢察署檢察長於九十二年二月
    七日，以九十二年度上聲議字第四九二號處分書認聲請再議為無理由而駁回之。
三、聲請交付審判意旨略以：本件聲請人告訴意旨之爭點係在被告向聲請人詐稱其有
    轉授權使用「ＭＡＸＩＭ'Ｓ」服務標章之權利，致聲請人陷於錯誤，而向被告
    交付新臺幣（下同）二百一十萬元之權利金，惟聲請人嗣卻遭馬克西姆公司所提
    侵害商標權之告訴，而受到損害。茲將理由及附卷相關證據，臚列陳述如后：
  (一)根據已附卷之由富商食品股份有限公司（下稱富商公司）與富徠公司（籌備處）
    ，雙方簽署之「ＭＡＸＩＭ'Ｓ  ＴＥＡ  ＲＯＯＭ」授權合約草書（備忘錄）
    ，其中與本案相關之條文為第二條、第四條、第八條，由上揭契約中之「甲方（
    即富商公司）收取授權權利金」、「甲方有權終止授權合約」等文字，可悉被告
    一再明示自己有再轉讓授權系爭服務標章予聲請人使用之權利。
  (二)又根據卷附會計師張美玲之查核報告，可見聲請人於八十六年三月三十日已分別
    給付系爭服務標章之授權權利金三百萬元，嗣再給付一百六十萬元，前後合計共
    四百六十萬元予被告，而被告也已受領在卷，此有會計帳冊附卷可徵。
  (三)其次，臺灣高等法院九十年度上易字第一六二０號判決書，固然認定被告確實曾
    取得馬克西姆公司授權使用「ＭＡＸＩＭ'Ｓ」服務標章使用權；然而，徵諸馬
    克西姆公司在臺代表人林秋蘭女士，在本案發事後之八十八年七月二十八日臺灣
    臺北地方法院檢察署八十八年偵字第八九五一號乙案偵訊內容，再徵諸事後由馬
    克西姆公司委請代理人提出其與被告間所簽之授權契約內容，其中「二－特准」
    章第(十)條約約定「未經授權人事先書面同意，被授權人不得將本契約或其中權利
    、利益移轉」，綜合上開證據顯示，被告自己雖有取得馬克西姆公司就系爭服務
    標章之授權，但其僅限於自己使用而已，被告並未另行取得馬克西姆公司同意得
    再轉讓授權系爭服務標章予他人之權利，昭昭甚明。被告既然明知自己並無再轉
    授權系爭服務標章予他人使用之權利，卻刻意隱瞞此一事實，僅單憑其本身已有
    取得系爭服務標章使用之權利，卻向聲請人行詐，致使聲請人陷於錯誤，誤信被
    告有轉授權之合法權利，而與被告簽約，被告並據此向聲請人詐騙收取上開權利
    金，聲請人交付授權權利金所受損害與被告施用詐術間，具有因果關係存在。
  (五)又被告固然同時為富商公司與富徠公司（籌備處）就系爭服務標章授權合約書（
    備忘錄）之代表人員，惟該合約書主體，是為二家不同之公司，並非個人，且依
    據法律規定，公司與個人視為二個不同權利義務之實體，不容與獨資、合夥等混
    為一談；況被告係將系爭服務標章轉授權予富徠公司本身，並非轉授與富徠公司
    之代表人員；甚至馬克西姆公司也僅僅授權與富商公司自己使用而已，此由馬克
    西姆公司與被告公司之授權合約書簽約主體，即可明徵；因此，不宜因富商公司
    有取得系爭服務標章之授權，即意謂被告另投資成立之富徠公司也當然有被授權
    之權利，此亦係為何富商公司與富徠公司須另行簽約之故。
  (六)另在吾人日常生活之經驗中，任何公司之營利項目究竟為何？一般人根本不可能
    去注意並詳看，因此，針對富商公司之營利項目中究竟有無餐廳經營項目，聲請
    人根本無從知悉，且也不必知悉。其次，在社會生活經驗上，一個人同時兼數家
    公司之代表人員或股東、董事等職務之事，屢見不鮮，本件被告雖在富徠公司也
    有出資，唯被告係憑藉其在富徠公司之出資，來作為擔保其有「再授權」系爭服
    務標章權限之假象，俾誘使聲請人陷於錯誤，誤信被告確有「再授權」系爭服務
    標章之合法權限而交付權利金予被告，否則，茍被告無詐欺之犯意，則聲請人在
    合資成立富徠公司中所出之資金，應係將其全部出資作為富徠公司之公司營運股
    金，被告焉可再從中來收取權利金呢？何況，富商公司與富徠公司間授權合約書
    （備忘錄）中，也明載被告可收取權利金係基於其有「再授權」系爭服務標章之
    權利。至於，被告參與富徠公司之目的及背後動機為何，聲請人焉會知悉？故駁
    回再議意旨略謂「聲請人知情被告另設富徠公司之目的」云云，完全屬毫無證據
    之推測臆詞。
  (七)至於被告究有無依約續付權利金予馬克西姆公司？被告與馬克西姆間授權權限為
    何？全屬被告與馬克西姆公司間之問題，此與聲請人所告訴追究之被告詐稱其有
    再轉讓系爭服務標章而騙取聲請人權利金之詐欺犯行，當屬兩事。
四、本件聲請人富徠公司、兼代表人丙○○雖以前揭理由認被告甲○○涉有刑法詐欺
    之罪嫌，而向本院聲請交付審判。惟查：
  (一)按新修正刑事訴訟法第二百五十八條之一規定告訴人得向法院聲請交付審判，係
    新增對於「檢察官不起訴或緩起訴裁量權」制衡之一種外部監督機制，法院僅就
    檢察官所為不起訴或緩起訴之處分是否正確加以審查，以防止檢察機關濫權，依
    此立法精神，同法第二百五十八條第三項規定法院審查聲請交付審判案件時「得
    為必要之調查」，其調查證據之範圍，自應以偵查中曾顯現之證據為限；而同法
    第二百六十條對於不起訴處分已確定或緩起訴處分期滿未經撤銷者得再行起訴之
    規定，其立法理由說明該條所謂不起訴處分已確定者，包括「聲請法院交付審判
    復經駁回者」之情形在內，是前述「得為必要之調查」，其調查證據範圍，更應
    以偵查中曾顯現之證據為限，不得就告訴人新提出之證據再為調查，亦不得蒐集
    偵查卷以外之證據，否則，將與刑事訴訟法第二百六十條之再行起訴規定，混淆
    不清，亦將使法院兼任檢察官而有回復「糾問制度」之虞；且法院裁定交付審判
    ，即如同檢察官提起公訴使案件進入審判程序，是法院裁定交付審判之前提，必
    須偵查卷內所存證據已符合刑事訴訟法第二百五十一條第一項規定「足認被告有
    犯罪嫌疑」檢察官應提起公訴之情形，亦即該案件已經跨越起訴門檻，否則，縱
    或法院對於檢察官所認定之基礎事實有不同判斷，但如該案件仍須另行蒐證偵查
    始能判斷應否交付審判者，因交付審判審查制度並無如同再議救濟制度得為發回
    原檢察官續行偵查之設計，法院仍應依同法第二百五十八條之三第二項前段規定
    ，以聲請無理由裁定駁回，合先敘明。
  (二)按犯罪事實應依證據認定之，無證據不得推定其犯罪事實，刑事訴訟法第一百五
    十四條定有明文。又刑法第三百三十九條第一項詐欺罪之成立，以意圖為自己或
    第三人不法所有，以詐術使人將本人或第三人之物交付為要件。所謂以詐術使人
    交付，必須被詐欺人因其詐術而陷於錯誤，若其所用方法，不能認為詐術，亦不
    致使人陷於錯誤，即不構成該罪（最高法院四十六年臺上字第二六０號判例參照
    ）。經查，馬克西姆公司曾授權富商公司使用前揭服務標章，授權使用期限自八
    十六年九月十六日起至九十年十二月三十一日止，業經臺灣高等法院以九十年度
    上易第一六二０號刑事案件審理時認定無訛，並有該刑事判決附卷可稽，此部分
    亦為聲請人所是認，足見富商公司確實取得馬克西姆公司授權使用系爭服務標章
    ，要屬無疑。次查，本件被告經營之富商公司取得ＭＡＸＩＭ'Ｓ餐廳經營權，
    然因富商公司登記之營利項目中，並無餐廳經營項目，始對外招集股東募資成立
    富徠公司以經營餐廳等情，業據被告供述在卷，並據聲請人丙○○、證人郭永彬
    、曲清蕃、聲請人代理人趙國生律師分別陳述明確，是該部分亦無爭議。再查，
    依聲請人丙○○、被告、案外人曲清蕃簽立之合資協議書所示，彼等曾約定富徠
    公司若無法取得任一ＭＡＸＩＭ'Ｓ  ＴＥＡ  ＲＯＯＭ之經營權，股東可要求
    無條件撤資，可見聲請人丙○○就富徠公司未必確定可以取得經營權乙事，事前
    已經知悉，其仍願共同出資，乃基於自身對於投資事業風險之評估而為，並非因
    被告施用詐術所致。又查，由卷附富商公司與富徠公司（籌備處）針對ＭＡＸＩ
    Ｍ'Ｓ  ＴＥＡ  ＲＯＯＭ經營之授權合約草書（備忘錄）影本中，被告同時為
    簽約雙方之代表人員，聲請人丙○○既未異議，堪認聲請人對於被告經營之富商
    公司雖取得ＭＡＸＩＭ'Ｓ餐廳經營權，惟其營利項目中並無餐廳經營項目，故
    被告始對外招募股東募資成立富徠公司以經營餐廳乙事，知之甚詳，則被告簽約
    取得權利金，並非施用詐術而得，聲請人亦無陷於錯誤，至為灼然。末查，聲請
    人丙○○嗣後遭馬克西姆公司提起商標告訴，或係如被告所稱未依約續支付權利
    金予該公司所致，或係被告與該公司就授權權限之爭議所生，然此均屬民事糾紛
    ，尚難遽論被告有何詐欺犯行。
  (三)經本院依職權調閱前開偵查卷宗，依其內容所示，臺灣士林地方法院檢察署所為
    不起訴處分書及臺灣高等法院檢察署聲請再議處分書，已就聲請人於偵查時提出
    之告訴理由予以斟酌，詳予調查偵查卷內所存證據，並詳加論述所憑證據及其認
    定之理由，原處分所載證據取捨及事實認定之理由，並無違背經驗法則或論理法
    則之情事，是原檢察官及臺灣高等法院檢察署檢察長以被告犯罪嫌疑不足，分別
    予以不起訴處分及駁回再議之聲請，認事用法，並無不當。本件被告罪嫌由卷內
    資料判斷，自仍未達於起訴之門檻甚明，是依前揭說明，聲請人聲請交付審判，
    為無理由，自應予以駁回。
五、依刑事訴訟法第二百五十八條之三第二項前段，裁定如主文。
中      華      民      國    九十二    年      七      月    二十二    日
                                  臺灣士林地方法院刑事第四庭
                                      審判長法  官  謝  靜  恒
                                            法  官  吳  祚  丞
                                            法  官  黃  潔  茹
右正本證明與原本無異。
本件不得抗告。
                                            書記官  柳  瑞  宗
中      華      民      國    九十二    年      七      月    二十五    日


司法院資訊處製作；財團法人民間司法改革基金會備份。
